【裁判字號】    99,抗,519
【裁判日期】    990430
【裁判案由】    變更提存物
【裁判全文】
臺灣高等法院民事裁定                   99年度抗字第519號
抗  告  人  太平洋崇光百貨股份有限公司
法定代理人  甲○○
上列抗告人因與相對人國泰世華商業銀行股份有限公司間變更提
存物事件，對於中華民國99年2月24日臺灣臺北地方法院99年度
審聲字第54號裁定提起抗告，本院裁定如下：
    主    文
抗告駁回。
抗告費用新臺幣壹仟元由抗告人負擔。
    理  由
一、按供擔保應提存現金或法院認為相當之有價證券。但當事人
    別有約定者，不在此限。前項擔保，得由保險人或經營保證
    業務之銀行出具保證書代之；供擔保之提存物或保證書，除
    得由當事人約定變換外，法院得依供擔保人之聲請，以裁定
    許其變換，民事訴訟法第102條第1、2項、第105條第1項分
    別定有明文，上開規定，依同法第106條前段，於其他依法
    令供訴訟上之擔保者準用之。又供擔保應提存現金，或法院
    認為相當之有價證券，如應供擔保之原告不能依前項規定為
    提存者，法院得許由該管區域內有資產之人具保證書代之，
    民事訴訟法第102條規定甚明。至同法第105條所謂供擔保之
    提存物或保證書，得由當事人約定變換外，法院得依供擔保
    人之聲請，以裁定許其變換，係指已為提存或已具保證書供
    擔保後復請變換之情形而言，與上述應供擔保之原告不能為
    提存者，法院得許以保證書代之之情形迥異，故保證書得易
    以提存物或仍易以他人之保證書，但將提存物易為保證書，
    則屬於法無據，不應准許（最高法院43年台抗字第122號判
    例參照）。
二、抗告人於原法院聲請意旨略以：伊前遵原法院93年度裁全字
    第663號假扣押裁定，提供面額合計新臺幣（下同）16億
    5,000萬元無記名可轉讓定期存單為擔保金，並以原法院98
    年度存字第3572號提存事件提存在案。茲以該定期存單金額
    龐大，且訴訟耗時費日，基於公司財務操作及調度，為此聲
    請以等值之臺灣土地銀行出具之保證書代之云云。
三、抗告意旨略以：民事訴訟法第102條銀行保證書之性質及地
    位已不同於一般保證書之補充地位，最高法院43年台抗字第
    122號判例所稱之保證書與伊所用以聲請之保證書二者基礎
    事實不同、以銀行保證書供擔保，在擔保之範圍內係以銀行
    之全部資產作為該保證債務之擔保，對相對人之保障並無減
    損之虞云云。
四、經查，抗告人前依原法院93年度裁全字第663號假扣押裁定
    ，曾提供面額為5, 000萬元之高雄銀行無記名可轉讓定期存
    單4張、1億元之合作金庫商業銀行無記名可轉讓定期存單4
    張、1億元之遠東國際商業銀行無記名可轉讓定期存單5張、
    1億元之華南商業銀行無記名可轉讓定期存單5張及5,000萬
    元之華南商業銀行無記名可轉讓定期存單1張，共計16億5,
    000萬元為擔保金，並以原法院98年度存字第3572號提存事
    件提存等情，有假扣押裁定、提存書可稽（見原法院卷第3
    至5頁）。則抗告人於供擔保時，雖可請求法院准許提存現
    金、法院認為相當之有價證券，或由保險人或經營保證業務
    之銀行出具保證書代之，惟抗告人嗣既提供現金為擔保，而
    非提供保證書為擔保，則其現請求變更為保證書，即與上述
    於供擔保時，法院得許以保證書代替擔保金或有價證券之情
    形迥異，揆諸前開說明，保證書得易以現金或等值之有價證
    券或易以他人之保證書，惟將現金或等值之有價證券易為保
    證書，則屬無據。是抗告人聲請將等值之有價證券易為保證
    書，自屬不應准許。原裁定駁回本件變更提存物之聲請，於
    法並無不合，抗告意旨指摘原裁定不當，聲明廢棄，為無理
    由。
五、據上論結，本件抗告為無理由，爰裁定如主文。
中    華    民    國    99    年    4     月    30    日
                    民事第十四庭
                        審判長法  官 林金村
                              法  官 王麗莉
                              法  官 李慈惠
正本係照原本作成。
本裁定除以適用法規顯有錯誤為理由外，不得再抗告。如提起再
抗告，應於收受後10日內委任律師為代理人向本院提出再抗告狀
。並繳納再抗告費新台幣１千元。
中    華    民    國    99    年    5     月    5     日
                              書記官 王敬端

司法院資訊處製作；財團法人民間司法改革基金會備份。
